【裁判字號】    97,訴,2165
【裁判日期】    971128
【裁判案由】    確認股東身分不存在
【裁判全文】
臺灣板橋地方法院民事判決              97年度訴字第2165號
原      告  甲○○
被      告  旺聯電器有限公司
法定代理人  丙○○
            丁○○
上列當事人間請求確認股東關係不存在事件，經本院於民國97年
11月27日言詞辯論終結，判決如下：
    主  文
確認原告與被告間之股東關係不存在。
訴訟費用由被告負擔。
    事實及理由
一、程序方面
    按解散之公司除因合併、分割或破產而解散外，應行清算程
    序，此觀公司法第24條規定甚明。次按有限公司之清算，以
    全體股東為清算人；但公司法或章程另有規定或經股東決議
    ，另選清算人者，不在此限；由股東全體清算時，股東中有
    死亡者，清算事務由其繼承人行之；繼承人有數人時，應由
    繼承人互推一人行之，公司法第113 條準用同法第79條、第
    80條分別定有明文。查本件被告前經經濟部於民國97年6 月
    24日以經授中字第09734891930 號函命令解散，有原告提出
    之有限公司變更登記表影本1 紙附卷可稽，依上開規定，即
    應行清算程序，惟被告未經股東決議選任清算人，其章程又
    別無其他規定，自應以全體股東為該公司之清算人。又依被
    告公司之變更登記事項表所載，被告之董事為乙○○，股東
    計有原告及謝塞2 人，惟乙○○已於97年4 月15日死亡，其
    無第一順位繼承人，第二順位繼承人即其父林明德、母謝塞
    均歿，第三順位繼承人即其兄丙○○、弟即原告、妹丁○○
    皆已於法定期間內向本院聲明拋棄繼承，而謝塞於97年4 月
    28日死亡，其繼承人除乙○○於繼承開始前死亡外，尚有原
    告及丙○○、丁○○，此有原告提出之繼承系統表2 件、戶
    籍謄本6 份、本院97年5 月22日板院輔家純97年度繼字第13
    33號函1 紙存卷足憑，則被告本應以原告及丙○○、丁○○
    為法定清算人。惟本件係身為清算人之原告訴請確認其與被
    告間之股東關係不存在，基於訴訟當事人訟爭對立性原則，
    原告自不得既身為當事人之一方，同時為被告之法定代理人
    ，故應僅以丙○○、丁○○為被告之法定代理人，合先敘明
    。
二、原告起訴主張：被告原負責人乙○○（已歿）未經過其本人
    同意，擅自於92年7 月30日向經濟部申請變更其為股東，其
    嗣於97年8 月間接獲財政部臺灣省北區國稅局三重稽徵所寄
    發之清算人通知函，催告其限期繳納被告之欠稅後，旋向經
    濟部中部辦公室調取上開股東變更登記資料，發現股東同意
    書上「甲○○」之簽名係遭偽造，始知此事，爰提起本件訴
    訟，並聲明如主文第1 項所示。
三、按確認法律關係之訴，非原告有即受確認判決之法律上利
    益者，不得提起之；確認證書真偽或為法律關係基礎事實存
    否之訴，亦同，民事訴訟法第247 條第1 項定有明文。又法
    律關係之存否不明確，致原告在私法上之地位有受侵害之危
    險，而此危險得以對於被告之確認判決除去之者，即得依民
    事訴訟法第247 條之規定提起確認之訴（最高法院52年臺上
    字第1922號判例參照）。本件原告主張其遭訴外人乙○○冒
    名申請變更登記為被告之股東，致其於被告經主管機關命令
    解散後，成為被告之法定清算人，復於97年8 月間接獲財政
    部臺灣省北區國稅局三重稽徵所來函催告限期繳納被告之欠
    稅等語，並提出上開函文影本1 件為證，故原告與被告間之
    股東關係存否，確處於不明確之狀態，致原告於私法上之地
    位有受侵害之危險，且此項危險係得以對於被告之確認判決
    除去，揆諸上開說明，自應認原告有提起本件確認之訴之法
    律上利益存在。
四、按當事人於言詞辯論時為訴訟標的之捨棄或認諾者，應本於
    其捨棄或認諾為當事人敗訴之判決，民事訴訟法第384 條定
    有明文。又被告既於言詞辯論時為訴訟標的之認諾，法院即
    應不調查原告所主張為訴訟標的之法律關係是否果屬存在，
    而以認諾為該被告敗訴之判決基礎（最高法院45年臺上字第
    31號判例參照）。經查，本件原告主張其遭訴外人乙○○冒
    名申請變更登記為被告之股東，訴請確認其與被告間之股東
    關係不存在一節，除據其提出與所述相符之有限公司變更登
    記表、公司章程、股東同意書等影本各1 件為證外，並經被
    告於97年11月27日本院言詞辯論期日為訴訟標的認諾之聲明
    ，依前揭說明，本院自應本於被告之認諾為其敗訴之判決。
五、從而，原告訴請確認其與被告間之股東關係不存在，即為有
    理由，應予准許。
六、末按本於被告認諾所為之判決，法院應依職權宣告假執行，
    民事訴訟法第389 條第1 項第1 款固定有明文；惟本件因屬
    確認之訴類型，其性質上不適於為假執行之宣告，是本院即
    無從據前開規定，依職權宣告假執行，附此敘明。
七、結論：原告之訴為有理由，依民事訴訟法第78條，判決如主
    文。
中    華    民    國    97    年    11    月    28    日
                  民事第三庭    法  官  王瑜玲
以上正本係照原本作成
如對本判決上訴，須於判決送達後20日內向本院提出上訴狀
中    華    民    國    97    年    12    月    1     日
                                書記官  黃美雲


司法院資訊處製作；財團法人民間司法改革基金會備份。
